【裁判字號】    95,上訴,1438
【裁判日期】    950713
【裁判案由】    強盜
【裁判全文】
臺灣高等法院刑事判決                95年度上訴字第1438號
上  訴  人  臺灣臺北地方法院檢察署檢察官
上  訴  人
即  被  告  丁○○
選任辯護人  吳慶隆律師
上列上訴人因被告強盜案件，不服臺灣臺北地方法院94年度訴字
第204號，中華民國95年3月30日第一審判決（起訴案號：臺灣臺
北地方法院檢察署93年度偵字第11380號)，提起上訴，本院判決
如下：
    主  文
原判決撤銷。
丁○○竊盜，因脫免逮捕，而當場施以強暴，未遂，處有期徒刑
貳年陸月。
    事  實
一、丁○○於民國86年1月6日至92年8 月20日（檢察官誤載離職
    日期為82年4月間)曾任職設於臺北縣新店市○○路22號之大
    潤發流通事業股份有限公司（下稱大潤發公司）新店碧潭分
    公司 (下簡稱大潤發碧潭店)。詎丁○○離職後，於93年6月
    10日晚間11時50分許，竟意圖為自己不法之所有，徒手侵入
    無人住居之大潤發碧潭店，著手竊取財物，惟因不慎觸動店
    內保全系統致引發警鈴大作，竊取財物行為因而作罷；丁○○事跡敗露，為安全離開，遂先取該店之衣服二件，一件遮
    住店內之監視器、一件套住自己頭部，再取該店之手套一副
    戴在手上，並隨手取斜口鉗一支，以剪斷安全門上之束帶（
    該束帶無財產價值，且未據告訴），欲從汽車出入口處離開
    （以上取衣服二件、一副手套、一支斜口鉗之行為，欠缺不
    法所有意圖）；適為聞警訊趕抵現場之中興保全公司人員乙○○、丙○○先後發現。乙○○為避免丁○○逃脫，先以手
    電筒敲擊丁○○頭部，而丁○○為脫免乙○○之逮捕，竟基
    於當場施以強暴之故意，先以手推乙○○胸部後逃開，致乙○○胸部受有外傷，然乙○○仍緊追上前，丁○○竟與之發
    生扭打，致乙○○受有頭部外傷（檢察官誤載丁○○以斜口
    鉗攻擊乙○○）；丙○○隨後聞聲趕到，始合力將丁○○制
    伏。其準強盜因而未遂。
二、案經大潤發公司訴由臺北縣政府警察局新店分局報請臺灣臺
    北地方法院檢察署檢察官偵查起訴。
    理  由
一、上開事實之經過，茲分就(1). 竊盜未遂之事實，(2). 因脫免
    逮捕而當場施以強暴之事實，(3). 有無攜帶凶器或持凶器攻
    擊之事實三部份，認定如下：
   (1).竊盜未遂之事實：上開上訴人即被告丁○○曾任職大潤發
      碧潭店，離職後，竟意圖為自己不法之所有，侵入該店，
      著手竊取財物，因觸動保全系統而告作罷之事實，迭遽上
      訴人即被告自白不諱，核與告訴人之代表人甲○○指訴相
      符，復有中興保全公司「大潤發碧潭店逃生門」警報器查
      詢結果一紙(見偵卷第33頁)，及現場暨監視器翻拍照片23
      幀（見偵卷第36頁至第43頁）可資佐證，事證明確，至堪
      認定。
   (2).因脫免逮捕而當場施以強暴之事實：上開上訴人即被告為
      趕抵現場之保全人員乙○○、丙○○先後在安全門處發現
      之情，迭遽乙○○、丙○○在警詢、檢察事務官詢問中、
      原審以及本院審理時證述一致；上訴人即被告為脫免逮捕
      ，當場施以強暴，先襲擊乙○○胸部致乙○○胸部受外傷
      之情，業據乙○○在警詢時證稱上訴人即被告在其「肚子
      搥了一拳」、在原審證稱上訴人即被告「把我推開，往上
      跑... 不知是推、還是打一下，下方會痛」。按上訴人即
      被告係從安全門逃走之初，僅乙○○一人遭遇而已，事出
      突然，慌張之際受攻擊，記憶自然較不深刻，故乙○○對
      此胸部外傷事實之陳詞，敘述方法稍有不同，甚至於在本
      院審判中對此細節不敢肯定，不能認為前後矛盾。而查丙○○遭遇上訴人即被告在後，其未目睹上訴人即被告最初
      襲擊乙○○胸部之事實，亦不能憑此否定乙○○所述胸部
      被襲擊之真實性；爾後上訴人即被告被制伏之前，與乙○○扭打致乙○○頭部外傷之情，迭據乙○○從警詢、檢察
      事務官詢問以至原審審理時指述歷歷，丙○○在案發之初
      警詢時，亦證述屬實，並有卷附天主教耕莘醫院診斷證明
      書可資佐證，已甚明確。按本件上訴人即被告竊盜未遂，
      職司安全之證人乙○○、丙○○未虧職守，且大潤發又無
      損失，故證人乙○○在本院審理時以及丙○○自始規避此
      部份將導致上訴人即被告重罪之含糊說詞，益足認乙○○
      案發之初所述為真。從而，上訴人即被告因脫免逮捕而當
      場施以強暴之事實，堪予認定，上訴人即被告否認襲擊乙○○胸部、扭打乙○○等事實，不足採信。
   (3).上訴人即被告有無攜帶凶器或持凶器攻擊保全人員乙○○
      之事實：本件案發現場雖查獲遺留足供凶器之斜口鉗1 支
      ，此有附於偵查卷之證物照片可稽，上訴人即被告亦供承
      當場在大賣場取下此斜口鉗之事實無誤。但查證人乙○○
      、丙○○自始均未明白述及上訴人即被告有持此斜口鉗對
      其施強暴脅迫之情事，且觀之乙○○所提出之天主教耕莘
      醫院診斷證明書僅僅載為「頭胸部外傷」而已，上訴人即
      被告果係持此斜口鉗攻擊乙○○，則在上開一陣與乙○○
      扭打之後，乙○○之傷勢斷不僅如此。從而，憑此證物殊
      不足認定上訴人即被告於本件施強暴之際有持此凶器攻擊
      乙○○之事實。復參以上訴人即被告係甫出安全門時攜此
      斜口鉗，故上訴人即被告所述其取此斜口鉗僅係用以剪斷
      安全門之束帶一節，堪予採信；另上訴人即被告所述其取
      用衣服2件，1件遮住監視器、1件套住頭部，手套1副戴在
      手上云云，核與當時情景之需要吻合，亦堪採信。凡此，
      益足以證明上訴人即被告取用此等物品，並不具不法所有
      之意圖。
   (4).綜上所述，上訴人即被告前開竊盜，因脫免逮捕而施強暴
      未遂之犯行，已堪認定。
三、核上訴人即被告所為，其意圖為自己不法之所有，於夜間侵
    入大潤發碧潭店，非有人住居之建築物內，著手竊盜，因觸
    動保全系統警鈴大作而作罷。雖在本件過程中持有足供凶器
    之斜口鉗，但其係在竊盜未遂後施行強暴之前，為剪斷安全
    門之束帶以便逃離現埸而持有，不能認係持有凶器竊盜，故
    不成立加重竊盜之要件；又其取用衣服2件、手套1副以及斜
    口鉗1 支，並不具不法所有之意圖，故竊盜行為仍屬未遂階
    段；其次，上訴人即被告因脫免逮捕，進而對於乙○○施強
    暴，參以最高法院68年台上字第2772號判例所揭示「刑法準
    強盜罪，係以竊盜或搶奪為前提，在脫免逮捕之情形，其竊
    盜或搶奪既遂者，即以強盜既遂論，如竊盜或搶奪為未遂，
    即以強盜未遂論」之意旨，上訴人即被告係犯刑法第329 條
    、第328條第4項、第1項普通準強盜未遂罪。
四、按刑法第2條第1項規定：「行為後法律有變更者，適用行為
    時之法律。但行為後之法律有利於行為人者，適用最有利於
    行為人之法律」。本件上訴人即被告行為後，刑法業於94年
    1月7日修正公布，並於95年7月1日施行，修正前刑法第25條
    第2 項規定：「未遂犯之處罰，以有特別規定者為限。」，
    第26條前段規定：「未遂犯之處罰，得按既遂犯之刑減輕之
    。」而修正後刑法第25條第2 項規定：「未遂犯之處罰，以
    有特別規定者為限，並得按既遂犯之刑減輕之。」比較結果
    ，修正後之刑法並非較有利於行為人即上訴人之被告，則依
    修正後刑法第2條第1項前段之規定，本件仍應適用修正前刑
    法第26條前段之規定，按既遂犯之刑減輕之。
五、原審予以論科，審酌上訴人即被告「無何前科，此有臺灣高
    等法院被告前案紀錄表在卷可按，素行尚可；被告未得任何
    財物；被告施以強暴行為之手段，尚屬輕微；證人乙○○表
    示不願追訴被告（見偵卷第60頁）等一切情狀」，從輕處以
    有期徒刑2年6月，固非無見。
    惟查刑法第329條、第328條第1 項普通準強盜罪，法定最低
    刑為有期徒刑5年，須依修正前刑法第26條第1項前段未遂犯
    按既遂犯之刑減輕2分之1，始能量處有期徒刑2年6月。原判
    決未說明已按此未遂犯規定減輕其刑，亦未引用此未遂犯減
    輕其刑之法條，即處以有期徒刑2年6月，自有判決理由不備
    之違誤，公訴人執此指摘原判決不當，不能謂無理由。
    上訴人即被告上訴意旨略以，上訴人即被告尚未著手竊盜，
    不構成竊盜未遂，且上訴人即被告於欲逃離現場之初即被保
    全人員制服，並未施強暴，亦不構成準強盜罪云云，惟按上
    訴人即被告既已意圖行竊，進入大賣場有如進入寶山，豈有
    未著手搜尋財物之理？若未搜尋，豈會觸動警鈴？若無搜尋
    而著手於竊盜行為，豈於警鈴大作而急欲逃離之際，猶能取
    到成衣遮臉、成衣蓋住監視器、以及取斜口鉗剪斷安全門束
    帶？故所辯竊盜未著手一節，諉不足採；至於上訴人即被告
    因脫免逮捕而當場施以強暴之事實，事證業已論述如上，上
    訴人即被告所辯未對保全人員施強暴云云尤不足採。
    上訴人即被告之上訴，固無可取，然原判決既有可議，自屬
    不可維持，本院自應將原判決撤銷改判。爰先按未遂犯之規
    定減輕其刑2分之1，次審酌上訴人即被告一切犯罪情狀如原
    審判決所示，仍處上訴人即被告有期徒刑2年6月，以資薄懲
    。
據上論斷，應依刑事訴訟法第369條第1項前段、第364條、第299
條第1項前段，刑法第329條、第328條第4項、第1項、第2 條第1
項、修正前刑法第26條前段，判決如主文。
本案經檢察官鄭富銘到庭執行職務。
中    華    民    國    95    年    7     月    13    日
                  刑事第一庭    審判長法  官  蔡長溪
                                      法  官  陳春秋
                                      法  官  陳祐治
以上正本證明與原本無異。
如不服本判決，應於收受送達後十日內向本院提出上訴書狀，其
未敘述上訴之理由者並得於提起上訴後十日內向本院補提理由書
（均須按他造當事人之人數附繕本）。
                                      書記官  蔡慧娟
中    華    民    國    95    年    7     月    13    日
附錄：本案論罪科刑法條全文
刑法第329條 (準強盜罪)
竊盜或搶奪，因防護贓物、脫免逮捕或湮滅罪證，而當場施以強
暴脅迫者，以強盜論。
第328條 (強盜罪)
意圖為自己或第三人不法之所有，以強暴、脅迫、藥劑、催眠術
或他法，至使不能抗拒，而取他人之物或使其交付者，為強盜罪
，處五年以上有期徒刑。以前項方法得財產上不法之利益或使第
三人得之者，亦同。
犯強盜罪因而致人於死者，處死刑、無期徒刑或十年以上有期徒
刑；致重傷者，處無期徒刑或七年以上有期徒刑。
第一項及第二項之未遂犯罰之。
預備犯強盜罪者，處一年以下有期徒刑、拘役或三千元以下罰金
。


司法院資訊處製作；財團法人民間司法改革基金會備份。
